臺灣高等法院臺中分院刑事判決　　　 100年度上訴字第2165號
上　訴　人　臺灣臺中地方法院檢察署檢察官
被　　　告　吳季倫
指定辯護人　本院公設辯護人劉秋蘭
上列上訴人因被告違反毒品危害防制條例案件，不服臺灣臺中地
方法院100年度訴字第1594號中華民國100年9月6日第一審判決（
起訴案號：臺灣臺中地方法院檢察署100年度少連偵字第51號）
，提起上訴，本院判決如下：
    主  文
上訴駁回。
    理  由
一、依刑事訴訟法第350條、第361條、第362條、第367條規定，
    不服地方法院之第一審判決而上訴者，須提出上訴書狀，並
    應敘述具體理由，為上訴必備之程式；其所提出之書狀未敘
    述上訴理由，或僅曾以言詞陳述上訴理由者，均應於上訴期
    間屆滿後20日內補提理由書於第一審法院。第一審法院經形
    式審查，認逾期未補提上訴理由者，應定期間先命補正；逾
    期未補正者，為上訴不合法律上之程式，應以裁定駁回。倘
    已提出上訴理由，但所提非屬具體理由者，則由第二審法院
    以上訴不合法律上之程式，判決駁回。而所謂具體理由，必
    係依據卷內既有訴訟資料或提出新事證，指摘或表明第一審
    判決有何採證認事、用法或量刑等足以影響判決本旨之不當
    或違法，而構成應予撤銷之具體事由，始克當之（例如：依
    憑證據法則具體指出所採證據何以不具證據能力，或依憑卷
    證資料，明確指出所為證據證明力之判斷如何違背經驗、論
    理法則）；倘僅泛言原判決認定事實錯誤、違背法令、量刑
    失之過重或輕縱，而未依上揭意旨指出具體事由，或形式上
    雖已指出具體事由，然該事由縱使屬實，亦不足以認為原判
    決有何不當或違法者（例如：對不具有調查必要性之證據，
    法院未依聲請調查亦未說明理由，或援用證據不當，但除去
    該證據仍應為同一事實之認定），皆難謂係具體理由，俾與
    第二審上訴制度旨在請求第二審法院撤銷、變更第一審不當
    或違法之判決，以實現個案救濟之立法目的相契合，並節制
    濫行上訴（最高法院97年度台上字第892號判決意旨可資參
    照）。又理由是否具體，則屬第二審法院審查之範圍，不在
    命補正之列，亦即上訴書狀已記載理由，並有具體之敘述時
    ，其上訴既屬合法，第二審法院固應就其理由之是否可取，
    為實體之審理及判斷；如認其上訴書狀雖記載理由，但並未
    具體敘述時，則無須再命補正，可逕認其上訴不合法，以判
    決駁回之（參見法院辦理刑事訴訟案件應行注意事項第162
    點）。
二、檢察官上訴理由略以：被告吳季倫（下稱被告）本案犯行達
    18次之多，且有與少年共犯之情形，除販賣毒品之犯行外，
    亦有運輸毒品之犯罪態樣，運輸毒品數量不少，犯罪情節誠
    屬重大。被告雖於偵查、審理中均坦承犯行不諱，而有毒品
    危害防制條例第17條第2項之適用，惟因犯罪情節重大，而
    無從再依刑法第59條酌減其刑之餘地等情，亦為原審判決所
    肯認。惟原審判決合計被告上開18次犯行宣告刑度為有期徒
    刑57年9月，定應執行刑僅為有期徒刑8年10月（按：上訴書
    誤載為「8月10月」），其量刑顯有輕重失衡之虞，並有判
    決理由矛盾瑕疵之違法，難認妥適，爰上訴請求撤銷原判決
    另為適當之判決等語。
三、按法律上屬於自由裁量之事項，並非概無法律性之拘束。自
    由裁量係於法律一定之外部性界限內（以定執行刑言，即不
    得違反刑法第51條之規定）使法官具體選擇以為適當之處理
    ；因此在裁量時，必須符合所適用之法規之目的。更進一步
    言，須受法律秩序之理念所指導，此亦即所謂之自由裁量之
    內部性界限。關於定應執行之刑，既屬自由裁量之範圍，其
    應受此項內部性界限之拘束，要屬當然（最高法院80年台非
    字第473號判例要旨參照）。經查，原審以被告所犯如附表
    編號1至8之販賣第二級毒品罪、如附表編號9至16之販賣第
    三級毒品罪及如附表編號17至18之運輸第二級毒品罪，犯罪
    事證明確，其因販賣、運輸而持有第二級毒品甲基安非他命
    之低度行為，應各為其販賣、運輸第二級毒品之高度行為所
    吸收，不另論罪（被告雖因販賣而持有愷他命，但無證據可
    證明其持有愷他命之純質淨重達20公克，附此敘明）。被告
    與羅姓少女就附表編號3、9、11、12、13、14、15、16之犯
    罪行為，有犯意之聯絡或行為之分擔，應論以共同正犯。又
    被告與羅姓少女共同實施附表編號3、9、11、13、14、15、
    16之犯罪行為，除附表編號3之販賣第二級毒品罪之法定本
    刑為無期徒刑部分不得加重外，其餘法定本刑應依兒童及少
    年福利法第70條第1項前段之規定加重其刑。被告於偵查中
    及原審審理時就附表所示之各次犯行，均自白犯罪，應依毒
    品危害防制條例第17條第2項規定減輕其刑，其中附表編號3
    、9、11、13、14、15、16之罪，則依法先加後減。附表編
    號18之犯行，係檢察官針對被告持用之電話實施通訊監察而
    查出岳方銘涉有幫助販賣第二級毒品罪嫌，非因被告之供述
    而查獲上手，有臺灣臺中地方法院檢察署100年8月2日中檢
    輝龍100少連偵51字第105873號函附卷可參，故無毒品危害
    防制條例第17條第1項規定之適用。並敘明被告之選任辯護
    人請求依刑法第59條之規定，再酌減被告之刑；惟被告販賣
    、運輸毒品之次數合計達18次，並有部分行為與少年共同實
    施，且運輸甲基安非他命之數量不少，依被告之客觀情狀，
    難認有何特別值得同情而足認情輕法重之情形，無法適用刑
    法第59條酌減其刑之規定。復審酌被告所受教育程度、犯罪
    動機、明知甲基安非他命、愷他命為第二級毒品及第三級毒
    品，使用容易成癮，濫行施用，非但對施用者身心造成傷害
    ，而因其成癮性，常使施用者經濟地位發生實質改變而處於
    劣勢，容易造成家庭破裂，為國家嚴格查禁之違禁物，仍不
    顧其販賣對象可能面臨之困境，加以販賣，助長毒品流通，
    致生危害於社會；被告販賣之毒品種類、對象，次數，販賣
    毒品所得之金額均不多，犯後坦承犯行，態度良好等一切情
    狀，各量處如附表所示之刑，並就主刑部分定其應執行之刑
    為有期徒刑8年10月。暨說明被告於附表所示販賣第二級毒
    品及第三級毒品之所得，與販賣第二級毒品、販賣第三級毒
    品所使用之行動電話（含SIM卡，為被告所有，業據被告供
    承在卷），應依毒品危害防制條例19條第1項之規定，於各
    該次主文項下宣告沒收，如全部或一部不能沒收時，所得之
    金錢應以其財產抵償之，或與羅姓少女連帶抵償之。經核原
    判決之採證認事及用法，並未違反一般經法則、論理法則與
    證據法則，所為量刑亦屬妥適，尚無違反罪刑相當原則、比
    例原則及平等原則，且所定之應執行刑，合於內部性界限及
    外部性界限，並無逾越而有何權力濫用之情事。檢察官上訴
    所指被告犯行多達18次，有與少年共犯，並有運輸毒品之犯
    罪態樣，且運輸數量不少，依被告之客觀情狀，難認有何特
    別值得同情而足認情輕法重之情形，無法適用刑法第59條酌
    減其刑之規定等情，均經原審詳加審酌，檢察官上訴意旨未
    就原判決關於科刑及定應執行刑部分，見諸原判決理由中所
    審酌之一切情狀，具體指摘其認定及憑據有何違誤或不當之
    處，已難謂符合前開說明之具體理由；況科刑及定應執行刑
    時，應就全案對被告有利及不利者均予注意，前開上訴理由
    僅執各刑合併計算之結果，指摘原審於內部性界限及外部性
    界限範圍內所定之應執行刑係屬不當，所指亦難謂有據，更
    難認為已足可動搖原判決之結果。本院從形式上觀察，認原
    審法院就全案對被告有利及不利者均予衡酌注意後，依刑法
    第57條揭示之各種量刑條件妥為斟酌，符合「罪當其罰」之
    原則，並無濫用量刑權限之違法或失當之處。
四、綜上所述，本院依形式上觀察認原審判決認事用法並無違法
    或不當之處，量刑亦屬妥適，上訴理由並未依據卷內既有訴
    訟資料或提出新事證，指摘或表明第一審判決有何採證認事
    、用法或量刑等足以影響判決本旨之不當或違法，而構成應
    予撤銷之具體事由，自非屬得上訴第二審之具體理由。依上
    揭法律規定及判決意旨，檢察官提起之第二審上訴不合法律
    上程式，爰不經言詞辯論，判決駁回其上訴。
五、被告原提起上訴，惟於本院100年11月7日行準備程序時，業
    已當庭撤回上訴，有撤回上訴聲請書1份在卷可稽（見本院
    卷第38頁），附此敘明。
六、據上論斷，應依刑事訴訟法第367條前段、第372條，判決如
    主文。
中    華    民    國   100    年    11    月    21    日
            刑事第十庭    審判長法  官  江  錫  麟
                                法  官  陳      葳
                                法  官  胡  文  傑
以上正本證明與原本無異。
如不服本判決應於收受送達後10日內向本院提出上訴書狀，其未
敘述上訴之理由者，並得於提起上訴後10日內向本院補提理由書
（均須按他造當事人之人數附繕本）「切勿逕送上級法院」。
                                書記官  陳  宜  屏
中    華    民    國   100    年    11    月    21    日
附表:
┌──┬──────┬───────────┬──────────┐
│編號│ 時      間 │方         式         │原判決諭知罪刑主文  │
├──┼──────┼───────────┼──────────┤
│    │99年12月3日 │被告以0000000000號行動│吳季倫販賣第二級毒品│
│ 1  │下午22時05分│電話聯繫許明雄所使用之│，處有期徒刑參年柒月│
│    │許          │0000000000號行動電話，│，扣案之行動電話壹支│
│    │            │雙方於左列時間在臺中市│(含門號0000000000號 │
│    │            │五權路與篤行路路口見面│SIM卡壹張)沒收；未扣│
│    │            │；被告以新台幣（以下同│案之販賣第二級毒品所│
│    │            │）2500元之價格，販賣安│得新臺幣貳仟伍佰元沒│
│    │            │非他命1小包約1/4錢重給│收；如全部或一部不能│
│    │            │許明雄。              │沒收時，以其財產抵償│
│    │            │                      │之。                │
├──┼──────┼───────────┼──────────┤
│    │99年12月4日 │被告以0000000000號行動│吳季倫販賣第二級毒品│
│ 2  │下午21時05分│電話聯繫許明雄所使用之│，處有期徒刑參年柒月│
│    │許          │0000000000號行動電話，│，扣案之行動電話壹支│
│    │            │雙方於左列時間在臺中市│(含門號0000000000 號│
│    │            │大智路與復興路路口見面│SIM卡壹張)沒收；未扣│
│    │            │，被告以2000元之價格，│案之販賣第二級毒品所│
│    │            │販賣安非他命1小包給許 │得新臺幣貳仟元沒收；│
│    │            │明雄。                │如全部或一部不能沒收│
│    │            │                      │時，以其財產抵償之。│
├──┼──────┼───────────┼──────────┤
│    │99年12月8日 │被告與羅姓少女以093268│吳季倫成年人，與少年│
│ 3  │下午22時00分│1314號行動電話聯繫許明│共同販賣第二級毒品，│
│    │許          │雄所使用之0000000000號│處有期徒刑參年捌月，│
│    │            │行動電話，雙方於左列時│扣案之行動電話壹支( │
│    │            │間在臺中市○○路○段13│含門號0000000000SIM │
│    │            │3巷8-2號前見面，被告與│卡壹張)沒收；未扣案 │
│    │            │羅姓少女以4500元之價格│販賣第二級毒品所得財│
│    │            │，販賣安非他命1小包給 │物新臺幣肆仟伍佰元與│
│    │            │許明雄。              │羅姓少女連帶沒收；如│
│    │            │                      │全部或一部不能沒收時│
│    │            │                      │，以其等財產連帶抵償│
│    │            │                      │之。                │
├──┼──────┼───────────┼──────────┤
│    │100年1月6日 │被告以0000000000號行動│吳季倫販賣第二級毒品│
│ 4  │下午15時40  │電話聯繫許明雄所使用之│，處有期徒刑參年柒月│
│    │分許        │0000000000號行動電話，│，扣案之行動電話壹支│
│    │            │雙方於左列時間在臺中市│(含門號0000000000號 │
│    │            │東山路一段133巷8-2號前│SIM卡壹張)沒收；未扣│
│    │            │見面，被告以2500元之價│案之販賣第二級毒品所│
│    │            │格，販賣安非他命1小包1│得新臺幣貳仟伍佰元沒│
│    │            │/4錢給許明雄。        │收；如全部或一部不能│
│    │            │                      │沒收時，以其財產抵償│
│    │            │                      │之。                │
├──┼──────┼───────────┼──────────┤
│    │100年1月7日 │被告以0000000000、0932│吳季倫販賣第二級毒品│
│ 5  │下午23時05分│681314號行動電話聯繫許│，處有期徒刑參年柒月│
│    │許          │明雄所使用之0000000000│，扣案之行動電話貳支│
│    │            │號行動電話，雙方於左列│(含門號0000000000號 │
│    │            │時間在臺中市○○路○段│、0000000000號SIM卡 │
│    │            │133巷8-2號前見面，被告│貳張)沒收；未扣案之 │
│    │            │以2000元之價格，販賣安│販賣第二級毒品所得新│
│    │            │非他命1小包給許明雄。 │臺幣貳仟元沒收；如全│
│    │            │                      │部或一部不能沒收時，│
│    │            │                      │以其財產抵償之。    │
├──┼──────┼───────────┼──────────┤
│    │100年1月10日│被告以0000000000號行動│吳季倫販賣第二級毒品│
│ 6  │零時30分許  │電話聯繫許明雄所使用之│，處有期徒刑參年柒月│
│    │            │0000000000號行動電話，│，扣案之行動電話壹支│
│    │            │雙方於左列時間在臺中市│(含門號0000000000號 │
│    │            │大智路(大智國小旁)見面│SIM卡壹張)沒收；未扣│
│    │            │，被告以2500元之價格，│案之販賣第二級毒品所│
│    │            │販賣安非他命1小包1/4錢│得新臺幣貳仟伍佰元沒│
│    │            │給許明雄。            │收；如全部或一部不能│
│    │            │                      │沒收時，以其財產抵償│
│    │            │                      │之。                │
├──┼──────┼───────────┼──────────┤
│    │100年1月13日│被告以0000000000、0932│吳季倫販賣第二級毒品│
│ 7  │下午22時35分│681314號行動電話聯繫許│，處有期徒刑參年捌月│
│    │許          │明雄所使用之0000000000│，扣案之行動電話貳支│
│    │            │號行動電話，雙方於左列│(含門號0000000000 號│
│    │            │時間在臺中市○○路○段│、0000000000號SIM 卡│
│    │            │133巷8-2號前見面，被告│貳張)沒收；未扣案之 │
│    │            │以4500元之價格，販賣安│販賣第二級毒品所得新│
│    │            │非他命1小包1/2錢給許明│臺幣肆仟伍佰元沒收；│
│    │            │雄。                  │如全部或一部不能沒收│
│    │            │                      │時，以其財產抵償之。│
├──┼──────┼───────────┼──────────┤
│    │100年1月15日│被告以0000000000號行動│吳季倫販賣第二級毒品│
│ 8  │下午18時20分│電話聯繫許明雄所使用之│，處有期徒刑參年柒月│
│    │許          │0000000000號行動電話，│，扣案之行動電話壹支│
│    │            │雙方於左列時間在臺中市│(含門號0000000000號 │
│    │            │光復路與大誠街口見面，│SIM卡壹張)沒收；未扣│
│    │            │被告以2000元之價格，販│案之販賣第二級毒品所│
│    │            │賣安非他命1小包給許明 │得新臺幣貳仟元沒收；│
│    │            │雄。                  │，如全部或一部不能沒│
│    │            │                      │收時，以其財產抵償之│
│    │            │                      │。                  │
├──┼──────┼───────────┼──────────┤
│    │100年2月17日│羅姓少女以被告所有之09│吳季倫成年人，與少年│
│ 9  │下午19時30分│00000000、0000000000號│共同販賣第三級毒品，│
│    │許          │行動電話聯繫許育慈所使│處有期徒刑貳年捌月，│
│    │            │用之0000000000號行動電│扣案之行動電話貳支( │
│    │            │話，約定被告與許育慈於│含門號0000000000號、│
│    │            │左列時間在臺中市○○路│0000000000號SIM卡貳 │
│    │            │見面，由被告以400元之 │張)沒收；未扣案販賣 │
│    │            │價格，販賣愷他命1小包 │第三級毒品所得財物新│
│    │            │給許育慈。            │臺幣肆佰元與羅姓少女│
│    │            │                      │連帶沒收；如全部或一│
│    │            │                      │部不能沒收時，以其等│
│    │            │                      │財產連帶抵償之。    │
├──┼──────┼───────────┼──────────┤
│    │100年2月20日│被告以0000000000號行動│吳季倫販賣第三級毒品│
│ 10 │上午4時25分 │電話聯繫許育慈所使用之│，處有期徒刑貳年陸月│
│    │許          │0000000000號行動電話，│，扣案之行動電話壹支│
│    │            │雙方於左列時在臺中市大│(含門號0000000000號 │
│    │            │英西一街11號2樓之2見面│SIM卡壹張)沒收；未扣│
│    │            │，被告以800元之價格， │案之販賣第三級毒品所│
│    │            │販賣愷他命1小包給許育 │得新臺幣捌佰元沒收；│
│    │            │慈。                  │如全部或一部不能沒收│
│    │            │                      │時，以其財產抵償之。│
├──┼──────┼───────────┼──────────┤
│    │100年2月27日│羅姓少女以被告所有之09│吳季倫成年人，與少年│
│ 11 │上午4時10分 │00000000號行動電話聯繫│共同販賣第三級毒品，│
│    │許          │許育慈所使用之00000000│處有期徒刑貳年柒月，│
│    │            │88號行動電話，約定被告│扣案之行動電話壹支( │
│    │            │與許育慈於左列時間在臺│含門號0000000000號SI│
│    │            │中市○○○○街11號前見│M卡壹張)沒收；未扣案│
│    │            │面，由羅姓少女與被告以│販賣第三級毒品所得財│
│    │            │200元之價格，販賣愷他 │物新臺幣貳佰元與羅姓│
│    │            │命1小包給許育慈。     │少女連帶沒收；如全部│
│    │            │                      │或一部不能沒收時，以│
│    │            │                      │其等財產連帶抵償之。│
├──┼──────┼───────────┼──────────┤
│    │100年3月9日 │羅姓女子（已滿18歲，非│吳季倫共同販賣第三級│
│ 12 │下午18時25分│少年）以被告所有之0973│毒品，處有期徒刑貳年│
│    │許          │643929號行動電話聯繫許│捌月，扣案之行動電話│
│    │            │育慈所使用之0000000000│壹支(含門號000000000│
│    │            │號行動電話，約定被告與│9號SIM卡壹張)沒收； │
│    │            │許育慈於左列時間在臺中│未扣案販賣第三級毒品│
│    │            │市○○○○街11號前見面│所得財物新臺幣肆佰元│
│    │            │，由羅姓女子與被告以40│與羅姓女子連帶沒收；│
│    │            │0元之價格，販賣愷他命1│如全部或一部不能沒收│
│    │            │小包給許育慈。        │時，以其等財產連帶抵│
│    │            │                      │償之。              │
├──┼──────┼───────────┼──────────┤
│    │100年2月17日│羅姓少女以被告所有之09│吳季倫成年人，與少年│
│ 13 │下午19時10分│00000000號行動電話聯繫│共同販賣第三級毒品，│
│    │許          │張熏尹所使用之00000000│處有期徒刑貳年捌月，│
│    │            │22號行動電話，約定被告│扣案之行動電話壹支( │
│    │            │與張熏尹於左列時間在臺│含門號0000000000號SI│
│    │            │中市○○路見面；由被告│M卡壹張)沒收；未扣案│
│    │            │以400元之價格，販賣愷 │販賣第三級毒品所得財│
│    │            │他命1小包給張熏尹。   │物新臺幣肆佰元與羅姓│
│    │            │                      │少女連帶沒收；如全部│
│    │            │                      │或一部不能沒收時，以│
│    │            │                      │其等財產連帶抵償之。│
├──┼──────┼───────────┼──────────┤
│    │100年2月18日│羅姓少女以被告所有之09│吳季倫成年人，與少年│
│ 14 │下午14時30分│00000000號行動電話聯繫│共同販賣第三級毒品，│
│    │許(2月18日聯│張熏尹所使用之00000000│處有期徒刑貳年捌月，│
│    │繫購毒、2月 │22號行動電話，約定被告│扣案之行動電話壹支( │
│    │19日聯繫付錢│與張熏尹於左列時間在臺│含門號0000000000號SI│
│    │)           │中市○○路見面；由被告│M卡壹張)沒收；未扣案│
│    │            │以400元之價格，販賣愷 │販賣第三級毒品所得財│
│    │            │他命1小包給張熏尹。   │物新臺幣肆佰元與羅姓│
│    │            │                      │少女連帶沒收；如全部│
│    │            │                      │或一部不能沒收時，以│
│    │            │                      │其等財產連帶抵償之。│
├──┼──────┼───────────┼──────────┤
│    │100年2月24日│羅姓少女以被告所有之09│吳季倫成年人，與少年│
│ 15 │下午17時20分│00000000號、0000000000│共同販賣第三級毒品，│
│    │許          │號行動電話聯繫張熏尹所│處有期徒刑貳年捌月，│
│    │            │使用之0000000000號行動│扣案之行動電話貳支( │
│    │            │電話，約定被告與張熏尹│含門號0000000000號、│
│    │            │於左列時間在臺中市樹德│0000000000號SIM卡貳 │
│    │            │一街13巷口見面；由羅姓│張)沒收；未扣案販賣 │
│    │            │少女與被告以400元之價 │第三級毒品所得財物新│
│    │            │格，販賣愷他命1小包給 │臺幣肆佰元與羅姓少女│
│    │            │張熏尹。              │連帶沒收；如全部或一│
│    │            │                      │部不能沒收時，以其等│
│    │            │                      │財產連帶抵償之。    │
├──┼──────┼───────────┼──────────┤
│    │100年3月3日 │羅姓少年以被告所有之09│吳季倫成年人，與少年│
│ 16 │下午15時50分│00000000號行動電語聯繫│共同販賣第三級毒品，│
│    │許          │張熏尹所使用之00000000│處有期徒刑貳年捌月，│
│    │            │22號行動電話，約定被告│扣案之行動電話壹支( │
│    │            │與張熏尹於左列時間在臺│含門號0000000000號SI│
│    │            │中市○○○街13巷口見面│M卡壹張)沒收；未扣案│
│    │            │，由羅姓少女與被告以40│販賣第三級毒品所得財│
│    │            │0元之價格，販賣愷他命 │物新臺幣肆佰元與羅姓│
│    │            │1小包給張熏尹。       │少女連帶沒收；如全部│
│    │            │                      │或一部不能沒收時，以│
│    │            │                      │其等財產連帶抵償之。│
├──┼──────┼───────────┼──────────┤
│    │100年2月25日│被告於苗栗縣苑裡鎮國道│吳季倫運輸第二級毒品│
│ 17 │            │三號高速公路苑裡交流道│，處有期徒刑參年拾月│
│    │            │附近之便利商店，購買約│。                  │
│    │            │半兩重之甲基安非他命後│                    │
│    │            │，運輸返回臺中市大里區│                    │
│    │            │。                    │                    │
├──┼──────┼───────────┼──────────┤
│    │100年2月27日│被告於100年2月27日中午│吳季倫運輸第二級毒品│
│ 18 │中午至2月28 │駕車前往高雄市，購買約│，處有期徒刑肆年。  │
│    │日凌晨      │2兩重之甲基安非他命後 │                    │
│    │            │，於100年2月28日凌晨運│                    │
│    │            │輸返回臺中市。        │                    │
└──┴──────┴───────────┴──────────┘